臺灣高等法院刑事判決　　　　　　　　　　　　　九十一年度上易字第三二三五號
　　上　訴　人
　　即　被　告　甲○○　男 二.
右上訴人因贓物案件，不服臺灣臺北地方法院九十一年度易字第八一四號，中華民國
九十一年十一月七日第一審判決（檢察官聲請以簡易判決處刑，起訴案號：臺灣臺北
地方法院檢察署九十一年度偵緝字第五四八號，經原審認不宜，改以通常程序審理）
提起上訴，本院判決如左：
    主  文
上訴駁回。
    事  實
一、甲○○前於民國八十八年間因違反毒品危害防制條例案件，經原審法院於八十八
    年三月十六日以八十八年度易字第五八二號判處有期徒刑八月，嗣經本院於八十
    八年六月四日以八十八年度上易字第一七四九號改判處有期徒刑六月確定，甫於
    九十年五月一日執行完畢。詎不悔改，明知年籍資料不詳綽號「小葉」之成年男
    子於九十年八月下旬某日，在不詳地點所交付車號ＦＺＩ─二四九號之重型機車
    一部（價值約新台幣一萬元，該車為使用人乙○○於九十年八月十五日，在台北
    市○○路○段四十五號前失竊之物），係來路不明之贓車，因一時欠缺代步工具
    ，竟借用收受供作己用。嗣於九十年八月二十三日下午六時許，騎乘上開機車行
    經臺北縣新店市○○路、寶橋路口，為警察覺係鎰豪實業有限公司（台北市○○
    路○段四十五號）失竊之贓車，電請其他員警支援，並尾隨至台北縣新店市○○
    路一四九號「芳鄰快餐店」前，當場逮捕而查獲。
二、案經臺北市政府警察局文山第一分局報請臺灣臺北地方法院檢察署檢察官聲請簡
    易判決處刑，原審改依通常程序審理。
    理  由
一、訊據上訴人即被告甲○○對於右揭時、地，為警查獲騎乘車號ＦＺＩ─二四九號
    機車之事實，坦承不諱，惟矢口否認有何收受贓物之犯行，辯稱：上開機車係向
    一位任職「芳鄰快餐店」同事綽號「小葉」之男子借用，為警查獲時已向員警表
    明，伊並不知道係贓車云云。
二、經查：
(一)被告於上開時地，為警查獲時騎乘車號ＦＺＩ─二四九號之重型機車，係鎰豪實
    業有限公司於九十年八月十五日上午九時五十分許，在臺北市○○區○○路五段
    四十五號前遭竊之贓車一情，業經證人即鎰豪實業有限公司外務員乙○○在警訊
    中指證：「ＦＺＩ─二四九號機車是於九十年八月十五日九時五十分，停放在公
    司前面（台北市○○區○○路五段四五號），電門遭竊嫌扳動被竊，有向轄區文
    山二分局興隆派出所報案」等語在卷（見偵查卷第十八頁反面），且有失竊報告
    、行車執照、臺北市政府警察局車輛失竊協尋通報單、臺北市政府警察局車輛失
    竊尋獲證明單、贓物認領保管單、照片一幀、車輛車牌失竊作業─查獲車輛認可
    資料各一紙在卷可稽（見偵查卷第二四頁至二九頁、三二頁）。足徵上開機車確
    係他人失竊之贓車無訛。
(二)第查，被告自警訊至本院審理中雖一再辯稱交付機車之人，係任職芳鄰快餐店之
    同事「小葉」云云。然芳鄰快餐店實際上除經營該店之陳秋珍、葉國滋夫婦二人
    分別負責廚房及外場之外，不僅未僱用任一員工，更無僱用被告或被告所指綽號
    「小葉」男子之事，已據證人陳秋珍與葉國滋分別在原審調查中結證：「（快餐
    店有無僱用員工？）沒有」、「（是否認識被告《提示照片》？）他是常來店內
    吃飯的客人，連名字我都不知道。」、「（客人中有無一位綽號『小葉』者？）
    我沒有注意。」、「（你於警訊中所言是否實在？到底有無『小葉』這個人？）
    真的沒有這個人」、「（被告有無受僱於快餐店？）我肯定沒有。」、「（快餐
    店有無僱用員工？）沒有，我負責廚房，我太太負責外場賣便當。」等語綦詳（
    見原審九十一年七月十七日訊問筆錄第二頁、九十一年十月三日訊問筆錄第三、
    四頁）。綜此，堪認被告與綽號「小葉」之人，均未受僱於芳鄰快餐店。被告未
    曾受僱於芳鄰快餐店，遇警盤查訊問，竟編撰故事，謊稱其與綽號「小葉」之男
    子均受僱於芳鄰快餐店，其對於所騎乘機車之來源，有刻意隱瞞之矯飾心理，甚
    為灼然。
(三)另者，被告就上開所借用機車之來源及地點，於偵查初訊先是辯稱「小葉」自稱
    該機車係其朋友所有云云（見九十年度核退字一三三０號偵查卷第四頁反面），
    惟不僅於偵查複訊中翻異前詞，改稱：「小葉」自稱機車是自己的云云（見偵緝
    字第五四八號偵查卷第十三頁反面）。被告對於上開機車究係「小葉」抑或「小
    葉之朋友」所有一情，前後供述已見不一；另就於何時借用機車一節，於偵查初
    訊所稱：「九十年八月二十三日下午六時許」云云（見核退字一三三０號偵查卷
    第四頁正面），亦顯見與其在偵查複訊中所辯「查獲的前幾天，在自助餐店借我
    」云云（見偵緝字第五四八號偵查卷第十三頁反面）不符。其臨訟所辯各情，顯
    有虛設、編造故事之情事。況以被告向「小葉」所借用之上開機車，雖非新車，
    然尚有新台幣一萬元之價值，此經證人乙○○在警訊中證述在卷（見偵查卷第十
    八頁反面），誠如被告在偵查中所自承與「小葉」僅初識第三天，雙方並非熟稔
    （見核退字第一三三０號偵查卷第四頁反面）。衡情若非被告知情上開機車係來
    路不明之贓車，何以在為警查獲之初，不供明「小葉」之處所及車輛之來源，使
    「小葉」出面澄清。被告在為警查獲時，謊稱與「小葉」係快餐店同事及諸多上
    開與事實不合之辯解，刻意為「小葉」隱瞞，益證其係知情贓車無誤。被告在審
    理中所辯，應係臨訟矯飾卸責之詞，並非可採。
(四)綜上所述，本件事證明確，被告收受贓物之犯行，洵堪認定。
三、核被告上開所為，係犯刑法第三百四十九條第一項之收受贓物罪。被告前於八十
    八年間因違反毒品危害防制條例案件，經原審法院於八十八年三月十六日以八十
    八年度易字第五八二號判處有期徒刑八月，嗣經本院於八十八年六月四日以八十
    八年度上易字第一七四九號改判處有期徒刑六月確定，甫於九十年五月一日執行
    完畢，有卷附臺灣高等法院檢察署刑案紀錄簡覆表、臺灣高等法院被告全國前案
    紀錄表及法務部在監在押資料表可按，其受有期徒刑之執行完畢後，五年以內，
    再犯本件有期徒刑以上之罪，為累犯，應依法加重其刑。
四、原審詳加審認，以被告罪證明確，適用刑法第三百四十九條第一項、第四十七條
    、第四十一條第一項前段，罰金罰鍰提高標準條例第一條前段、第二條規定，並
    審酌被告之品行、素行、犯罪之動機、目的、手段、犯後未見悔意，其收受贓物
    之行為對被害人被害財產法益回復之侵害程度及所收受贓車之價值等一切情狀，
    認公訴人求處有期徒刑八月稍嫌過重，基於罪刑相當原則，而量處有期徒刑六月
    ，並依法諭知易科罰金之折算標準。經核原判決認事用法，均無不合，量刑亦稱
    妥適。被告上訴指摘原判決量刑過重，為無理由，應予駁回。
據上論斷，應依刑事訴訟法第三百六十八條，判決如主文。
本案經檢察官鄭龍照到庭執行職務。
中      華      民      國    九十一    年    十二      月    三十一    日
                              台灣高等法院刑事第十庭
                                  審判長法  官  溫  耀  源
 法  官  黃  金  富
                                        法  官  何  菁  莪
右正本證明與原本無異。
不得上訴。
                                        書記官  鐘  麗  芳
中      華      民      國     九十二   年     一       月      二      日
附錄：本案論罪科刑法條全文
刑法第三百四十九條
收受贓物者，處三年以下有期徒刑、拘役或五百元以下罰金。
搬運、寄藏、故買贓物或為牙保者，處五年以下有期徒刑、拘役或科或併科一千元以
下罰金。
因贓物變得之財物，以贓物論。
